【裁判字號】    97,訴,341
【裁判日期】    970331
【裁判案由】    毒品危害防制條例
【裁判全文】
臺灣高雄地方法院刑事判決               97年度訴字第341號
公  訴  人  臺灣高雄地方法院檢察署檢察官
被      告  戊○○
選任辯護人  蘇志成律師
上列被告因毒品危害防制條例案件，經檢察官提起公訴（96年度
偵字第27175 號），本院判決如下：
    主  文
戊○○犯轉讓第三級毒品共拾柒罪，各處有期徒刑伍月，行動電
話壹支（含門號0000000000SIM 卡）均沒收，如全部
或一部不能沒收時，追徵其價額；其中轉讓第三級毒品拾伍罪所
得各新臺幣伍佰元以及其餘轉讓第三級毒品貳罪所得各新臺幣肆
佰元沒收之，如全部或一部不能沒收時，均以其財產抵償之。應
執行有期徒刑陸年拾月；行動電話壹支（含門號0000000
000SIM 卡）沒收，如全部或一部不能沒收時，追徵其價額；
轉讓第三級毒品所得合計新臺幣捌仟參佰元沒收之，如全部或一
部不能沒收時，以其財產抵償之。
    事  實
一、緣丁○○為戊○○女友盧英敏之胞姊，乙○○為丁○○之男
    友，該2 人因盧英敏而結識戊○○，另丙○○則曾與蘇佑田
    共事而結識。戊○○明知第三級毒品愷他命不得擅自轉讓，
    竟仍基於轉讓之犯意（並無賺取差價營利之犯意），於民國
    （下同）96年8 月間某日起至同年9 月查獲前某日之間（以
    下各次轉讓之日期均不同），以其所有之門號0000000000行
    動電話1 支作為聯絡工具，而以每包（重量約1 克）愷他命
    新臺幣（下同）500 元之價格，在高雄縣阿蓮鄉○○路74號
    2 樓B5室盧英敏租住處等地點，先後轉讓愷他命予丁○○及
    乙○○共計15次（每次1 包），並獲取款項；另以每包（重
    量不超過1 克）愷他命400 元之價格，在臺南市○○路○ 段
    芭迪亞音樂餐廳，先後轉讓愷他命予丙○○共2 次（每次1
    包），並獲取款項。嗣於96年9 月19日下午1 時40分許經警
    據報前往上述租住處處理財物糾紛，該4 人與盧英敏均在場
    ，警察並查扣戊○○置於現場桌上摻有愷他命之香菸2 支及
    愷他命殘渣袋1 個，進而查悉前開轉讓愷他命之情。
二、案經高雄縣警察局湖內分局報告臺灣高雄地方法院檢察署檢
    察官偵查起訴。
    理  由
一、按被告以外之人於審判外之陳述，雖不符刑事訴訟法第159
    條之1 至第159 條之4 規定，而經當事人於審判程序同意作
    為證據，法院審酌該言詞陳述或書面陳述作成時之情況，認
    為適當者，亦得為證據；當事人、代理人或辯護人於法院調
    查證據時，知有該法第159 條第1 項不得為證據之情形，而
    未於言詞辯論終結前聲明異議者，視為有前項之同意，該法
    第159 條之5 業已明揭其旨。本件所引審判外之書面事證，
    檢察官、被告及辯護人均知為審判外之書面資料，且均同意
    或無異議作為證據，本院審酌其取證之過程並無瑕疵，且與
    本案之案情有關，未見有何不適當之情形，是得為證據。
二、訊據被告戊○○對於其以自己所有之門號0000000000行動電
    話為聯絡工具，而分別以500 元、400 元之價格將愷他命移
    轉交付予丁○○等人各15次、2 次之事實供承不諱，核與下
    列證人所證述情節大致相符，應堪信為真實：（一）丁○○
    於警詢（警卷第5 至8 頁）、偵訊（偵查卷第83頁）、本院
    審判中（本院卷第57至64頁）之證述；（二）乙○○於警詢
    （警卷第12至14頁）、本院審判中（本院卷第65至70頁）之
    證述；（三）丙○○於偵訊（偵查卷第84頁）、本院審判中
    （本院卷第71至77頁）。至於丁○○、乙○○、丙○○與被
    告聯絡購買毒品之方式，彼等係分別以0000000000、000000
    0000、0000000000門號之行動電話與被告之0000000000門號
    聯絡之事實，業經彼等於本院審判中分別證述明確（本院卷
    第59、60、68、69、74頁）。至於卷附通訊監察譯文中（偵
    查卷第28至68頁），雖然未見0000000000或0000000000門號
    與0000000000門號通話之紀錄，且於96年8 月5 日雖有0000
    000000與0000000000門號之通話紀錄（偵查卷第45、46頁）
    ，然丙○○於本院審判中否認此通話內容是與被告聯繫前揭
    事實欄所指向被告購買愷他命之事（本院卷第75、76頁）。
    然而，卷附譯文應為承辦人員擇取重要通話內容所作成，並
    非完整之通話紀錄，縱使譯文中並無出現與本件事實欄所列
    被告犯行相互對應之通話內容，亦不能因而遽認被告與諸證
    人所述與事實不符，應予敘明。
三、被告有以500 元、400 元之價格將愷他命分別移轉交付予丁○○等人之行為，已如前述。公訴意旨認此係屬販賣毒品之
    行為，惟被告則堅決否認有何販賣營利之意圖，辯稱：伊並
    未賺取價差等語。按販賣行為，祗須以營利之意思而販入或
    賣出，即足構成，倘於有償讓與他人之初，係基於營利之意
    思，並著手實施，而因故無法高於購入原價出售，最後不得
    不以原價或低於原價讓與他人時，仍屬販賣行為；苟始終無
    營利之意思，縱以原價或低於原價有償讓與他人，即難謂為
    販賣行為，僅得以轉讓罪論處，最高法院94年度臺上字第
    5317號判決意旨論述綦詳。本件再應審究者，厥為被告將愷
    他命移轉交付予丁○○等人之行為，主觀上是否有賺取差價
    以營利之意思。茲析述如下：
（一）毒品交易係違法行為，且查禁森嚴，一般人倘非有利可圖
      ，原則上固然應無平白甘冒被嚴查重罰之高度風險之理。
      然而，本件丁○○為被告女友之胞姊，乙○○為丁○○之
      男友，另丙○○則曾與蘇佑田共事而結識5 、6 年，業經
      證人丁○○、乙○○、丙○○於本院審判時所供明。由此
      可見被告與彼等應有一定程度之交誼，則縱使被告在不賺
      取差價之情況下與彼等交易毒品，衡情亦非悖離常情之事
      。況被告自稱：「（你沒有賺錢，為何要幫他們拿？）因
      為我自己也有在吸食，所以我不想賺他們的錢」等語（本
      院卷第86頁），而警方在阿蓮鄉○○路上址之桌上，確實
      查獲被告所持有摻有愷他命之香菸2 支、愷他命殘渣袋1
      個扣案可憑（該等物品送驗結果均有愷他命成分，有高雄
      醫學大學附設中和紀念醫院編號9703-38 、9703-39 、
      9703 -40之檢驗報告可按，見本院卷第43至45頁）。被告
      自身既有施用愷他命而有獲取毒品之需求，則其在購買自
      己所施用之毒品時，額外購入其他毒品並未漲價即轉讓予
      丁○○等人，衡情亦與常情無違。是尚難僅因被告與丁○○等人有毒品交易，即遽認其必有營利之犯意。
（二）其次，就各證人之陳述加以分析。證人丁○○於警詢時證
      稱：伊每次向蘇佑田購買500 元，被告都說重量是1 克等
      語（警卷第7 頁）；復於本院審判時證稱：「（戊○○拿
      愷他命給你的時候，是否跟你說他沒有賺錢？）有，他有
      講過」、「（愷他命市價當時1 包多少錢？）1 克外面都
      說1,000 」、「（戊○○賣給你的量有無拿給朋友看1 包
      大概多少錢？）他賣給我應該是比較便宜，我有去問過，
      因為朋友之間如果有在吸食的都會互相問價錢，我就會跟
      他們講我買多少錢」、「（是否知道他賣愷他命給你有無
      賺你的錢？）應該是沒有」等語（本院卷第59、63、64頁
      ）。另證人乙○○於本院審判時證稱：「（（向被告買愷
      他命）1 包的量大約多少？）1 克，我沒有給別人看過1
      包大概賣多少」、「（依1 克的量市價多少？）我不知道
      」、「（你吸食愷他命是否問過其他人1 克大約多少錢？
      ）1 克大約500 」等語（本院卷第70頁）。另證人丙○○
      於本院審判時證稱：「（你拿1 次愷他命的數量多少？）
      1 次1 小包夾鏈袋」、「（你跟戊○○拿愷他命壹包大約
      多重？）不知道，沒有秤」、「（你跟戊○○拿愷他命的
      量，依你的瞭解1 包大約市價多少？）不一定，有的有5
      、600 比較貴的，賣的人不同價錢及數量就會不同」等語
      （本院卷第73、74、76頁）。依證人丁○○、乙○○之陳
      述可知，被告每次交付予彼等之愷他命1 包重量約1 克，
      價格為500 元，且無積極證據足認此顯然高於被告買入之
      價格，而認被告因而獲取利潤。至於被告與丙○○之交易
      價格雖為較低之400 元，就此被告於本院審判時供稱：「
      ……我跟人家拿的時候就說要買400 ，因為我知道丙○○
      沒有工作，不想讓他花那麼多錢，所以我就跟上手拿400
      ，至於量有無多或少我不知道」、「（你拿給他們（按指
      丁○○、乙○○與丙○○）的量有無相同？）我不知道，
      我拿回來沒有秤重」、「（你賣丙○○400 ，為何賣丁○○500 ？）我跟阿嘉買的1 包都是500 ，因為我知道丙○○沒有在工作，所以我跟阿嘉說我要拿400 元就好，量有
      沒有比較少我不知道」等語（本院卷第85、86頁）。參以
      警方於上址查獲現場並未扣得電子秤或其他足以秤量重量
      之器具或其他分裝工作，是被告所辯：於購得愷他命後並
      未秤重，不知每包愷他命數量有無多少不一等語，尚非無
      據。由此可知，被告交付予丙○○之愷他命每包重量應未
      超過1 克，甚至可能更少，是不能因被告與丁○○等人之
      交易價格較高，而遽認被告有因此賺取價差。
（三）至於依被告於警詢之陳述（偵查卷第17至24頁）以及通訊
      監察譯文之內容所示（偵查卷第28至68頁），被告可能另
      有與其他人進行毒品交易，然被告是否確有與其他人進行
      毒品交易、有無因而賺取價差，並非起訴範圍所及，本院
      尚不得予以審究。另被告於第1 次警詢時所供稱：「（乙○○等3 人（按指乙○○、丁○○、丙○○3 人）向你購
      買K 他命價錢如何計算？）1 包0.5 公克K 他命以新臺幣
      400 元的價錢賣他們」、「你向該名綽號阿嘉的男子購買
      K 他命1 次購買數量為何？重量為何？購買金額如何計算
      ？）我1 次都向他購買2 包。每包重量0.5 公克。價錢每
      包新臺幣300 元」等語（警卷第3 、4 頁）；於第2 次警
      詢時所供稱：「愷他命是以500 元買入、600 元賣出，從
      96年7 月起至查獲時止，共約購入30公克左右，約15,000
      元，獲利約3,000 至4,000 元」等語（偵查卷第20頁）；
      偵訊時所供稱：伊賣給丙○○、丁○○、乙○○均是以0.
      5 公克400 元計算，丁○○與乙○○說價格500 元是在亂
      講話等語（偵查卷第9 頁）。該等陳述或與本院前開所認
      定之事實不符，或非本件起訴範圍所及，均無從為不利被
      告之認定。
（四）綜上所述，被告以500 元、400 元之價格交付愷他命予丁○○等人之行為，並無證據足認有賺取差價以營利之意圖
      ，應認其所為係屬轉讓而非販賣第三級毒品之犯行。
四、核被告所為，係犯毒品危害防制條例第8 條第3 項轉讓第三
    級毒品罪。公訴意旨認被告所犯係同條例第4 條第3 項之販
    賣第三級毒品罪嫌，尚有誤會，已如前述，然其基本事實既
    屬相同，本院應予以變更所犯法條。又被告先後17次轉讓第
    三級毒品犯行之時間、地點均有明確區分之間隔，乃各自獨
    立之行為，應予分論併罰。公訴意旨雖認被告數次行為係出
    於反覆、延續之單一行為決意所為，而應論以集合犯包括一
    罪。然按刑法上之集合犯，係指立法者在構成要件所描述、
    預設之該當行為，本身即具有職業性、營業性或收集性之不
    斷反覆實施之特性，亦即反覆實施行為被總括地當成或擬制
    成為1 個構成要件行為。而就毒品之轉讓行為而言，其形成
    結構應與其他諸如竊盜、搶奪、詐欺等犯罪相同，均可能基
    於反覆性而有數次行為，立法者於制定刑罰法律之初，並未
    認知該種行為類型之反覆性，亦無意藉由法律中客觀構成要
    件之行為要素，涵括上開具有反覆實施特性之數個犯罪行為
    。亦即，轉讓毒品犯罪，或有可能零星偶一為之，抑有可能
    經常為之，就轉讓行為本身之法條文義而言，並未將「反覆
    性」之概念加諸於「轉讓」之文字內涵內，即轉讓毒品行為
    之概念本身，並未有所謂「反覆實施」之特徵在內。況轉讓
    毒品之犯罪態樣，必須兼有轉讓毒品雙方之讓與及受領行為
    合致，方足使轉讓行為成立，故此種犯罪，不必轉讓毒品者
    一方在主觀上具不斷反覆實施之意圖，即足成立犯罪，不能
    認多次轉讓毒品之行為，為包括之一罪。再者，倘若偶一轉
    讓毒品者依數罪併罰之規定分論併罰，反覆多次轉讓毒品者
    卻論以集合犯之包括一罪，其罪刑輕重之失衡猶為顯然。從
    而，公訴意旨所認尚有未洽，應予說明。又被告所犯轉讓第
    三級毒品十七罪，其轉讓數量均未達轉讓持有毒品加重其刑
    之數量標準第2 條第1 項第3 款所規定淨重20公克之標準，
    自毋庸依毒品危害防制條例第8 條第6 項規定加重其刑，併
    此敘明。茲審酌被告轉讓毒品愷他命予丁○○等人，助長施
    用毒品之惡習，戕害人民身心健康，且對於社會治安造成危
    害，固有非是，然念其於犯後尚能供承犯行，態度尚佳，且
    轉讓之數量非鉅，以及其犯罪之手段、所生危害等一切情狀
    ，分別量處如主文所示之刑，並定應執行之刑，以資懲儆。
    門號0000000000之行動電話為被告所有且為其犯本件轉讓毒
    品各罪所用之物，業經其供明在卷，是應依毒品危害防制條
    例第19條第1 項規定均宣告沒收，如全部或一部不能沒收時
    ，追徵其價額。又被告犯轉讓毒品十七罪之其中十五罪所得
    各500 元以及其餘二罪所得各400 元，應依毒品危害防制條
    例第19條第1 項規定宣告沒收，如全部或一部不能沒收時，
    均以其財產抵償之。至於扣案摻有愷他命之香菸2 支及愷他
    命殘渣袋1 個，為被告供己施用之物，核與本案轉讓毒品予
    他人之犯行欠缺關連性，是尚無從在本案宣告沒收，附此敘
    明。
據上論斷，應依刑事訴訟法第299 條第1 項前段、第300 條，毒
品危害防制條例第8 條第3 項、第19條第1 項，刑法第11條、第
51條第5 款、第9 款，判決如主文。
本案經檢察官甲○○到庭執行職務。
中    華    民    國    97    年    3     月    31    日
                  鳳山刑事第二庭  審判長法  官  林水城
                                        法  官  楊筑婷
                                        法  官  譚德周
以上正本證明與原本無異。
如不服本判決應於收受本判決後10日內向本院提出上訴書狀，並
應敘述具體理由，如未敘述上訴理由者，應於上訴期間屆滿後20
日內補提理由書狀於本院（均須按他造當事人之人數附繕本）「
切勿逕送上級法院」。
中    華    民    國    97    年    3     月    31    日
                                        書記官  林雅婷
附錄法條：毒品危害防制條例第8 條第3 項
轉讓第一級毒品者，處 1 年以上 7 年以下有期徒刑，得併科新
臺幣 1 百萬元以下罰金。
轉讓第二級毒品者，處 6 月以上 5 年以下有期徒刑，得併科新
臺幣 70 萬元以下罰金。
轉讓第三級毒品者，處 3 年以下有期徒刑，得併科新臺幣 30 萬
元以下罰金。
轉讓第四級毒品者，處 1 年以下有期徒刑，得併科新臺幣 10 萬
元以下罰金。
前四項之未遂犯罰之。
轉讓毒品達一定數量者，加重其刑至二分之一，其標準由行政院
定之。


司法院資訊處製作；財團法人民間司法改革基金會備份。
